【裁判字號】    92,訴,2
【裁判日期】    920507
【裁判案由】    侵權行為損害賠償
【裁判全文】
臺灣高等法院臺中分院民事判決  九十二年度訴字第二號
      原      告  日商大幸藥品股份有限公司
      法定代理人  丙○○
      被      告  甲○○
                  乙○○
右當事人間因侵權行為損害賠償事件，原告對於被告提起附帶民事訴訟，經本院刑事
庭裁定移送民事庭（九十一年度附民字第二一六號），本院判決如左：
      主      文
被告等應連帶給付原告新台幣捌拾貳萬元，及被告甲○○自民國九十一年十一月七日
起，被告乙○○自民國九十一年十一月九日起，均至清償日止，按年息百分之五計算
之利息。
原告其餘之訴駁回。
訴訟費用由被告等連帶負擔。
原告假執行之聲請駁回。
      事實及理由
甲、程序方面：
一、本件原告起訴請求訴之聲明第二項原係請求判決：「被告應將認定侵害原告商標
    專用權之最後事實審刑事、民事判決書主文及理由部分，以五號字體刊登於聯合
    報全國版第二十五版乙日，費用由被告連帶負擔。」，嗣減縮該項聲明為：「被
    告等應將認定侵害原告商標專用權之最後事實審民事判決書主文及理由部分，以
    五號字體刊登於聯合報全國版第二十五版乙日，費用由被告等連帶負擔。」，此
    部分係屬減縮應受判決事項之聲明，核與民事訴訟法第四百四十六條第一項但書
    、第二百五十五條第一項第三款之規定相符，應予准許，事涉程序，合先敘明。
二、另原告起訴意旨本係主張「被告乙○○經被告甲○○媒介，明知訴外人李桂霖提
    供之正露丸等物均係偽藥，竟自八十九年一月間，基於幫助販賣之意思，在台中
    縣烏日鄉○○路二七一巷十八號處代為包裝上開偽藥」，嗣改稱「被告乙○○則
    與被告甲○○共同製造販賣侵害原告商標專用權之正露丸，雖鈞院刑事庭最後認
    定被告乙○○未故意製造侵害原告商標專用權之正露丸藥品，惟依其犯罪之情節
    ，被告乙○○至少應對被告甲○○製造正露丸藥品知情，而有未必故意或過失加
    以販賣，與被告甲○○應構成共同侵權行為，依民法應連帶負損害賠償責任。」
    ，此部分應屬不變更訴訟標的而更正事實上之陳述，非為訴之變更或追加，觀諸
    民事訴訟法第四百六十三條、第二百五十六條之規定即明，併予敘明。
乙、實體方面：
一、本件原告起訴主張：（一）原告為世界知名之製藥廠商，所生產之藥品因品質精
    良，深受消費大眾信賴與喜愛，用以表彰原告商譽及商品來源之「大幸正露丸」
    、「喇叭及圖」等商標圖樣，早為相關大眾所共知，並自民國六十一年起，即陸
    續獲經濟部中央標準局（現改制為智慧財產局）註冊商標在案，經指定使用於西
    藥、胃腸藥等商品，現均於專用期間內，原告依法享有商標專用權，任何人未經
    合法授權，自不得擅自仿冒使用之。（二）被告等均明知「正露丸」藥物，係原
    告生產、經銷之藥品，且明知原告所有之商標圖樣，業經向前經濟部中央標準局
    及經濟部智慧財產局註冊，取得商標專用權，而被告甲○○竟自八十九年一月間
    ，在台中縣清水鎮○○街七十九巷八號，自訴外人簡武雄處購入偽藥正露丸一批
    ，再以每罐相當於真品售價之新臺幣（下同）四百八十元之價格（因匯率及關稅
    變動已降價為每瓶為四百五十元），舖貨至全省各地夜市銷售牟利，而被告乙○
    ○則與被告甲○○共同製造販賣侵害原告商標專用權之正露丸，雖鈞院刑事庭最
    後認定被告乙○○未故意製造侵害原告商標專用權之正露丸藥品，惟依其犯罪之
    情節，被告乙○○至少應對被告甲○○製造正露丸藥品知情，而有未必故意或過
    失加以販賣，與被告甲○○應構成共同侵權行為，依民法應連帶負損害賠償責任
    。（三）按被告等上揭侵害原告商標專用權之不法行為，直至八十九年九月二十
    一日始由法務部調查局台中縣調查站查獲，業經台灣台中地方法院檢察署檢察官
    提起公訴，並經原審刑事庭判決有罪在案，因被告等對於刑事判決提出上訴，現
    由鈞院審理。按商標法第六十一條規定，商標專用權人，對於侵害其商標專用權
    者，得請求損害賠償；民法第一百八十五條第一項規定，數人共同不法侵害他人
    之權利者，連帶負害賠償責任；商標法第六十六條第三項規定，商標專用權人之
    業務上信譽，因侵害而致減損時，並得另請求賠償相當之金額；商標法第六十八
    條規定，商標專用權人，得請求侵害商標專用權者負擔費用，將依本章認定侵害
    商標專用權情事之判決書內容全部或一部登載新聞紙，今被告等於明知的情況下
    ，包裝、出售未經授權確使用有原告商標圖樣之「正露丸」藥品予不知情之消費
    大眾，因上開「正露丸」藥品經警查獲者，共計三十八瓶，故原告自得依查獲侵
    害商標專用權商品零售價之一千五百倍（商標法第六十六條第一項第三款參照）
    ，請求被告等連帶給付七十二萬元，以為財產上損害之賠償；而被告等擅自使用
    近似於原告前開商標圖樣於藥品上，藉以魚目混珠，使消費者誤認該商品為經原
    告授權生產之商品，已嚴重影響原告之正常營運收入，並損及原告系爭商標圖樣
    之專用權益及商業信譽，原告自得就商譽損害請求被告等連帶賠償原告十萬元之
    商業信譽損害，最後，本件被告等侵害原告系爭商標專用權情事重大，為諭知社
    會大眾關於被告等侵害商標使用權之不法事實，以正視聽，並回復原告所受損失
    ，原告併請求被告等應將認定侵害原告商標專用權之最後事實審民事判決書主文
    及理由部分，以五號字體刊登於聯合報全國版第二十五版乙日，費用由被告等連
    帶負擔，為此提起本訴，請求判決：（一）被告等應連帶給付原告八十二萬元，
    及自起訴狀繕本送達翌日起（被告甲○○於九十一年十一月六日送達，被告乙○
    ○於同年月八日送達）至清償日止，按年息百分之五計算之利息。（二）被告等
    應將認定侵害原告商標專用權之最後事實審民事判決書主文及理由部分，以五號
    字體刊登於聯合報全國版第二十五版乙日，費用由被告等連帶負擔。（三）第一
    項聲明，原告願供現金或等值之第一銀行可轉讓定期存款單為擔保，請准宣告假
    執行。（四）、訴訟費用由被告等負擔。
二、被告甲○○對於右開時、地被查扣「正露丸」藥品三十八瓶之事實，固不加爭執
    ，但辯稱系爭藥品係伊向簡武雄所購買的，伊並沒有製造、販賣，系爭藥品與原
    告公司之藥品不同，伊當時不知道是偽藥，偽藥是簡武雄所製造的，原告應向簡
    武雄請求賠償才對，簡武雄是以一瓶四十五元賣給伊，要伊賣五十元，該藥品市
    價大約八、九十元，伊以為是從香港走私進來的，且系爭藥品與在台灣所販賣藥
    品之包裝不同，原告之請求無理由等語；而被告乙○○則以系爭正露丸是與壞掉
    的藥品放在一箱，伊根本沒有拿出來諸語為辯。爰均請求判決：（一）原告之訴
    及假執行之聲請均駁回。（二）訴訟費用由原告負擔。
三、本件原告主張用以表彰原告商譽及商品來源之「大幸正露丸」、「喇叭及圖」等
    商標圖樣，自六十一年起，即陸續獲經濟部中央標準局（現改制為智慧財產局）
    註冊商標在案，經指定使用於西藥、胃腸藥等商品，現均於專用期間內，原告依
    法享有商標專用權之事實，業據原告提出商標註冊資料影本乙份附卷可證，被告
    等對於此部分之事實，並未加以爭執，自堪認原告此部分之主張為真，堪以採信
    。又被告甲○○確有自簡武雄處，以每瓶四十五元購入偽藥正露丸一批，再以每
    瓶五十元至六十元不等之價格對外販售之事實，已據被告甲○○於偵查中供述明
    確，此觀卷附本院九十年度上訴字第一九九八號刑事判決即明，而查扣之偽藥確
    有「正露丸」、「喇叭及圖」之商標圖樣乙節，亦有原告提出之照片乙張存卷可
    稽，則被告甲○○確有侵害原告商標專用權之情事，要可認定。至被告乙○○經
    被告甲○○之介紹而認識李桂霖，並受僱於李桂霖而在上述時、地代為包裝、分
    裝偽藥，其受僱包裝、分裝之偽藥，固未及於正露丸，但被告甲○○曾將其購自
    簡武雄之偽藥「正露丸」交付被告乙○○，再由被告乙○○轉交李桂霖販賣之事
    實，已據被告甲○○於刑事案件之偵查中供承在卷，此觀前揭本院刑事判決即明
    ，稽諸被告乙○○乃受僱於李桂霖而代為包裝及分裝偽藥，而李桂霖又係因被告
    甲○○之介紹而認識，顯然被告乙○○對於被告甲○○交其轉交予李桂霖販賣之
    「正露丸」係屬偽藥，並有侵害原告商標專用權之情事，亦有所知悉，應無庸疑
    ，是被告等確有共同侵害原告商標專用權之事實，自堪認定。
四、按數人共同不法侵害他人之權利者，連帶負損害賠償責任，民法第一百八十五條
    第一項前段著有規定；次按商標專用權人，對於侵害其商標專用權者，得請求損
    害賠償，並得請求排除其侵害，有侵害之虞者，得請求防止之；再者，商標專用
    權人，依商標法第六十一條請求損害賠償時，得就查獲侵害商標專用權商品零售
    五百倍至一千五百倍之金額，計算其損害，但所查獲商品超過一千五百件時，以
    其總價定賠償金額，商標專用權人之業務上信譽，因侵害而致減損時，並得另請
    求賠償相當之金額，商標法第六十一條第一項、第六十六條第一項第三款、第三
    項分別定有明文。查本件原告所生產「正露丸」之藥品，於本件起訴時之售價為
    四百八十元，因匯率及關稅變動已降價為每瓶為四百五十元，有原告提出之統一
    發票影本乙張在卷可考，而上開時、地經查扣之偽藥「正露丸」有三十八瓶，業
    如前述，則原告依商標法第六十六條第一項第三款之規定，訴請被告等應連帶賠
    償七十二萬元以為財產上之損害賠償，尚屬有據，應予准許。又遭查獲之偽藥「
    正露丸」，使用近似於原告前開商標圖樣，藉以魚目混珠，使消費者誤認該商品
    為原告所製造或經原告授權生產之商品，當會影響原告之正常營運收入，並損及
    原告系爭商標圖樣之專用權益及商業信譽，至為灼然，則原告就此部分請求被告
    等應連帶賠償原告十萬元之商業信譽損害，尚屬合理，應准許之。另原告主張被
    告等侵害原告系爭商標專用權情事重大，為諭知社會大眾關於被告等侵害商標使
    用權之不法事實，以正視聽，並回復原告所受損失，原告併請求被告等應將認定
    侵害原告商標專用權之最後事實審民事判決書主文及理由部分，以五號字體刊登
    於聯合報合國版第二十五版乙日，費用由被告等連帶負擔部分，本院認為被告等
    遭查獲販售之偽藥「正露丸」僅三十八瓶，數量尚非龐大，即就被告乙○○部分
    ，亦僅幫被告甲○○轉交偽藥「正露丸」予李桂霖販售，經核彼等情節，尚非重
    大，原告依商標法第六十六條第一項第三款已就其產品零售價請求一千五百倍之
    賠償金額，並依同法條第三項之規定請求商業信譽之損害十萬元，本院認為已足
    彌補原告之損害，故斟酌雙方之利益，本院認為原告請求被告等應將認定侵害原
    告商標專用權之最後事實審民事判決書主文及理由部分，以五號字體刊登於聯合
    報全國版第二十五版乙日，並無必要，是原告此部分之請求，為無理由，應予駁
    回。
五、綜上所述，原告主張因被告等之共同侵害其商標專用權之侵權行為，致其受有損
    害，而請求被等告應負連帶損害賠償之責乙節，自屬有據，則其請求被告等應連
    帶給付八十二萬元，及被告甲○○自九十一年十一月七日起，被告乙○○自九十
    一年十一月九日起，均至清償日止，按年息百分之五計算之利息，為有理由，應
    予准許。至逾此所為之請求，即請求被告等應將認定侵害原告商標專用權之最後
    事實審民事判決書主文及理由部分，以五號字體刊登於聯合報全國版第二十五版
    乙日部分，為無理由，應予駁回。至於本件原告勝訴部分，原告雖陳明願供擔保
    請准為假執行之宣告，但因原告勝訴部分之金額未逾一百五十萬元，此部分經本
    院判決後，即告確定而不得上訴於第三審法院，自無為假執行宣告之必要。
六、本件事證已臻明確，兩造其餘攻擊、防禦方法及所為之立證，與判決之結果不生
    影響，無庸再逐一予以論究，併此敘明。
七、據上論結，本件原告之訴為一部有理由，一部無理由，依民事訴訟法第四百六十
    三條、第七十九條但書、第八十五條第二項，判決如主文。
中      華      民      國    九十二    年      五      月      七      日
~B1民事第一庭審判長法  官  林陳松
~B2                法  官  王重吉
~B3                法  官  李寶堂
右為正本係照原本作成。
不得上訴。
~B                書記官  廖次芬
中      華      民      國    九十二    年      五      月      八      日
                                                                        Ｙ


司法院資訊處製作；財團法人民間司法改革基金會備份。
